【裁判字號】    97,交抗,441
【裁判日期】    970415
【裁判案由】    違反道路交通管理處罰條例
【裁判全文】
臺灣高等法院交通事件裁定        97年度交抗字第429、441號
抗  告  人
即受處分人  甲○○
上列抗告人因違反道路交通管理處罰條例案件，不服臺灣士林地
方法院，中華民國97年3月4日所為裁定（97年度交聲字第28、44
號），提起抗告，本院裁定如下：
    主  文
抗告駁回。
    理  由
一、按汽車駕駛人，在公共汽車招呼站十公尺內臨時停車者，處
    新臺幣三百元以上六百元以下罰鍰。又按汽車駕駛人，駕駛
    汽車有違反道路交通管理處罰條例之行為，經交通勤務警察
    或依法令執行交通稽查任務人員制止時，不聽制止或拒絕停
    車接受稽查而逃逸者，除按各該條規定處罰外，處新臺幣三
    千元以上六千元以下罰鍰，並記違規點數一點，道路交通管
    理處罰條例第55條第2款、第60條第1項及第63條第1項第1款
    分別定有明文。
二、原處分機關係以：抗告人即受處分人於96年6月2日15時5分
    許，駕駛車號507-CS號營業小客車行經臺北市○○○路與南
    陽街口時，違規在公共汽車招呼站10公尺內臨時停車，經臺
    北市政府警察局中正第一分局執勤警察發現上前攔停稽查，
    惟異議人不予理會逕行駕車離去，執勤警察遂依法逕行製單
    舉發，經原處分機關高雄市政府交通局交通事件裁決中心認
    定違規事實明確，爰分別依道路交通管理處罰條例第55條第
    2款、第60條第1項及第63條第1項第1款之規定，就「在公共
    汽車招呼站十公尺內臨時停車」之違規裁處新臺幣六百元之
    罰鍰；就「有違反道路交通管理處罰條例之行為，拒絕停車
    接受稽查而逃逸」之違規裁處新臺幣三千元之罰鍰，並記違
    規點數一點。
三、抗告意旨詳如附件。
四、經查：
  (一)抗告人於96年6月2日15時5分許，駕駛車號507-CS號營業小
    客車行經臺北市○○○路與南陽街口時，遭臺北市政府警察
    局中正一分局執勤警察逕行舉發其有「在公共汽車招呼站十
    公尺內臨時停車」及「違反道路交通管理處罰條例之行為，
    拒絕停車接受稽查而逃逸」之違規之事實，分別有臺北市政
    府警察局北市警交字第AEV705723、AEV705724號舉發違反道
    路交通管理事件通知單影本各一紙在卷可稽。
  (二)證人即製單舉發警察黃義榮於原審審理時證稱：「（異議人
    當天交通違規單是否由你製單舉發？〈提示違規單〉）是」
    、「（請陳述異議人交通違規經過情形？）96年6月2日下午
    3時5分時，當時交通隊巡邏時在忠孝西路與南陽街口，發現
    異議人在交岔路口十公尺內停車，我驅車將他攔停，搖下車
    窗，我說你已經違反交通法規，請異議人出示駕照與行照，
    對方回答他沒有違規，他不願意出示駕照與行照，經過交涉
    後，異議人就把車子開了往東行駛，那時候車多，我又驅車
    往前將他的車子攔下，我跟他說靠邊停車，他已經違反交通
    法規，異議人又說他沒有違規，他不願意停車，他說公車站
    牌不可以停車，我說警察攔停，你可以停，但是他又不肯停
    車，所以我就逕行舉發」、「（在庭的異議人是否是當時交
    通違規駕駛人？）我不記得，但是我有看到車窗的職業登記
    證的人姓杜」、「（有無看清楚車號？）有」、「（違規車
    輛在忠孝西路與南陽街口停車時，有無載客？）沒有」、「
    （當時違規駕駛人有無跟你對話？）有，他把車窗搖下來，
    我請他出示駕照與行照，他說他沒有違規，他不願意出示駕
    照與行照，我一直不讓步，所以還交涉二、三分鐘」等語屬
    實（見原審97年2月1日訊問筆錄），
  (三)按汽車駕駛人之行為有下列情形之一，當場不能或不宜攔截
    製單舉發者，得逕行舉發：一、闖紅燈或平交道。二、搶越
    行人穿越道。三、在道路收費停車處所停車，不依規定繳費
    。四、不服指揮稽查而逃逸，或聞消防車、救護車、警備車
    、工程救險車之警號不立即避讓。五、違規停車或搶越行人
    穿越道經各級學校交通服務隊現場導護人員簽證檢舉。六、
    行經設有收費站、地磅之道路，不依規定停車繳費或過磅。
    七、經以科學儀器取得證據資料證明其行為違規。道路交通
    管理處罰條例第7條之2第1項定有明文。該條立法意旨乃係
    立法者認為該條第1項至第6項所列舉之違規行為，其發生往
    往係在瞬間或係交通執勤警察執行勤務時恰巧目睹發現，事
    實上不便以錄影、攝影器材予以取證，且該等違規事實通常
    由人的感官即可認定，不必仰賴科學儀器始可認定，故為達
    維護交通秩序、安全之行政目的，特別立法賦予交通執勤警
    察得以逕行舉發。本件執勤警察對於抗告人有違反道路交通
    管理處罰條例之行為卻拒絕停車接受稽查之違規，得以逕行
    製單舉發，自無須攝影取證，依法洵無違誤。
  (四)另按交通警察製單舉發違反道路交通管理處罰條例所列之違
    規事實，本質上為行政處分，係公務員基於職務上權力，依
    法就特定之具體事件所為具公法上效果之單方行政行為，基
    於公務員為公法上行為具有公信力之原則，該行政行為當可
    被推定為真正，其據以依法處分之事實認定亦為正確無誤，
    此公信原則，乃立法者賦予行政機關制定違反道路交通事件
    統一裁罰標準及處理細則，使執勤警察得當機處分，以維護
    交通秩序、安全之行政目的。而道路交通管理處罰條例科處
    行政罰事件，依據公法爭議之舉證責任分配法則，固應先由
    行政機關就其業已履踐相關正當法律程序，以及人民應受處
    罰之客觀違反法令行為，負證明之責，受處罰人就行政機關
    已為相當證明之前開事項，若主張欠缺主觀歸責條件或為其
    他抗辯，亦須就其所辯提出反證。本件交通違規事件之舉發
    ，雖未錄影或拍照憑佐，然查違反道路交通管理處罰條例之
    案件，本即不以錄影或照片為唯一之證據方法，且本件違規
    情形業經證人即舉發員警黃義榮於原審具結擔保其證述之真
    實性，又無證據證明其虛捏事實故為偽證，自不能單以未錄
    影或拍照存證即否定抗告人違規之事實。抗告人所辯，殊無
    足採。
五、綜上所述，本件違規事證明確，原處分機關分別依道路交通
    管理處罰條例第55條第2款、第60條第1項及第63條第1項第1
    款之規定，就「在公共汽車招呼站十公尺內臨時停車」之違
    規裁處抗告人新臺幣六百元之罰鍰；就「有違反道路交通管
    理處罰條例之行為，拒絕停車接受稽查而逃逸」之違規裁處
    抗告人新臺幣三千元之罰鍰，並記違規點數一點，核無違誤
    。
六、原審因而認抗告人確有如舉發違反道路交通管理事件通知單
    所載之違規事實，原處分機關依首揭規定就抗告人「在公共
    汽車招呼站十公尺內臨時停車」之違規裁處新臺幣六百元之
    罰鍰；就「有違反道路交通管理處罰條例之行為，拒絕停車
    接受稽查而逃逸」之違規裁處新臺幣三千元之罰鍰，並記違
    規點數一點，並無違誤，據此駁回抗告人異議之聲請，經核
    並無不合。抗告意旨仍執陳詞指摘原裁定不當，顯無理由，
    應予駁回。
據上論斷，應依道路交通案件處理辦法第26條、刑事訴訟法第41
2條，裁定如主文。
中    華    民    國    97    年    4    月    15    日
                    刑事第一庭審判長法  官  葉騰瑞
                                    法  官  王炳梁
                                    法  官  莊明彰
以上正本證明與原本無異。
不得再抗告。
                                    書記官  吳金來
中    華    民    國    97    年    4    月    15    日


司法院資訊處製作；財團法人民間司法改革基金會備份。
